【裁判字號】    96,易,6370
【裁判日期】    970429
【裁判案由】    詐欺
【裁判全文】
臺灣臺中地方法院刑事判決              96年度易字第6370號
公  訴  人  臺灣臺中地方法院檢察署檢察官
被      告  甲○○
                    國民
                    （現因另案於臺灣屏東監獄竹田分監執行
上列被告因詐欺案件，經檢察官提起公訴（九十六年度偵字第二
○八七三號），本院判決如下：
    主    文
甲○○幫助意圖為自己不法之所有，以詐術使人將本人之物交付
，處有期徒刑伍月，如易科罰金，以新臺幣壹仟元折算壹日。
    犯罪事實
一、甲○○明知申辦行動電話門號乃輕而易舉之事，且他人無故
    索取、蒐購他人行動電話門號之行徑，常與財產犯罪關係密
    切，而有提供行動電話供他人使用可能幫助他人實施詐欺犯
    罪之預見。卻猶基於幫助他人詐欺取財之不確定故意，於九
    十六年五月十四日至二十二日間之不詳日期，在不詳地點，
    將其自和信電信股份有限公司（下稱和信公司）所申請之0
    000000000號行動電話門號之ＳＩＭ卡，交付給年
    籍不詳之成年人。嗣該年籍不詳之人取得上開行動電話門號
    後，竟基於意圖為自己不法所有，於同年五月二十二日，以
    「李金城」之名義，使用上開門號撥電話給乙○○，佯稱其
    銀行帳戶遭詐欺集團使用，為免其存款遭到凍結，需將其所
    有之銀行存款匯到指定帳戶進行監管云云，致使乙○○陷於
    錯誤，於同日上午十時許，匯款新臺幣（下同）九十萬元至
    丙○○所有設於臺灣中小企業銀行沙鹿分行，帳號0000
    0000000號帳戶中。後乙○○察覺有異，報警處理後
    始查獲上情。
二、案經臺中縣警察局清水分局報請臺灣臺中地方法院檢察署檢
    察官偵查起訴。
    理    由
一、證據能力之說明：按現行刑事訴訟法為保障被告之反對詰問
    權，排除具有虛偽危險性之傳聞證據，以求實體真實之發見
    ，於該法第一百五十九條第一項明定被告以外之人於審判外
    之言詞或書面陳述，除法律有規定者外，不得作為證據。而
    刑事訴訟法第一百五十九條之一至第一百五十九條之四有傳
    聞法則之例外規定，且被告以外之人於審判外之陳述，雖不
    符前四條之規定，而經當事人於審判程序同意作為證據，法
    院審酌該言詞陳述或書面陳述作成時之情況，認為適當者，
    亦得為證據，刑事訴訟法第一百五十九條之五第一項定有明
    文。查本件證人即被害人乙○○、同案被告丙○○於警詢中
    之證述，雖屬於審判外之陳述，為傳聞證據，然被告於本院
    審理時表示無意見，且同意作為證據（見本院九十七年四月
    二十二日審理筆錄）。又本院審酌上開證據資料製作時之情
    況，尚無違法不當及證明力明顯過低之瑕疵，亦認為以之作
    為證據應屬適當，且指訴內容係針對被告是否提供門號幫助
    詐欺之事，為證明本案犯罪事實所必要，故揆諸上開規定，
    爰依刑事訴訟法第一百五十九條之五第一項規定，認上揭證
    據資料均例外認有證據能力，合先敘明。
二、訊據被告甲○○矢口否認有何幫助詐欺取財之犯行，辯稱：
    伊有申請前開門號，在申請後二、三天就發現不見，因為忙
    著照顧小孩，所以沒有去報遺失，伊並沒有使用過該門號云
    云。經查：
（一）前開犯罪事實，業據被害人乙○○於警詢中指訴綦詳，復
      有被害人匯款收據、同案被告丙○○前開帳戶之開戶資料
      及資金往來明細表、0000000000號行動電話門
      號通聯調閱查詢單各一份在卷可參。
（二）被告於本院略稱：其申請上開行動電話門號係為自己方便
      與家人聯繫所使用，在申辦上開門號前無其他行動電話，
      申辦後並沒有使用過上開門號。該門號在申請後二、三天
      ，伊去一家類似小吃店的地方吃東西，伊上廁所回來就發
      現門號與手機皆不見了，但伊並沒有遺失其他東西等語（
      見本院九十七年四月十日準備程序筆錄、九十七年四月十
      四日審理筆錄）。查被告申請上開門號既為自己與家人聯
      絡使用，且其並無其他行動電話，則被告於申請上開門號
      後，卻從未使用過上開門號與常情有違。又依經驗法則判
      斷，行動電話為頗有價值之物，必當妥善保管，被告卻將
      上開門號及行動電話手機隨意放置於類似小吃店的桌上，
      且於上廁所回來後發現不見，卻未積極掛失以減少損失，
      其所辯亦與常情有違，不足採取。
（三）按刑法上之故意，分直接故意（確定故意）與間接故意（
      不確定故意），「行為人對於構成犯罪之事實，明知並有
      意使其發生者」為直接故意；又「行為人對於構成犯罪之
      事實，預見其發生而其發生並不違背其本意者」為間接故
      意。而參之目前詐欺集團收購或使用人頭電話，獲取不法
      利益並逃避執法人員之追查之新聞，業經媒體廣為報導，
      應為眾所周知之事實，而依現今行動電話申請程序，任何
      人均可輕易申請行動電話使用，如無正當理由，實無收購
      他人行動電話使用之理。且依一般人之社會生活經驗，若
      係供日常通訊使用之行動電話門號，原可自行向電信公司
      ，而無向他人借用或收購門號之必要，苟見他人不以自己
      名義申請行動電話門號，反而徵求不特定人之行動電話門
      號使用，衡情當知渠等取得之行動電話門號乃被利用從事
      與財產有關之犯罪，供掩飾不法犯行，避免犯罪行為人曝
      光以逃避執法人員查緝，此為吾人依一般生活認知所易於
      體察之常識，而有犯罪意圖者，非有正當理由，竟徵求他
      人提供行動電話，客觀上可預見其目的，係有意隱瞞其身
      分以防止曝光之用意，一般人本於一般認知能力均易於瞭
      解，被告既為智識成熟之成年人，對此尚難諉為不知，則
      被告對該徵求行動電話門號之使用者可能利用門號從事詐
      欺犯罪應可預見其發生，而被告仍願意提供使用，足見被
      告於提供上開門號時，其主觀上有幫助他人詐欺取財之不
      確定故意，應堪以認定。
（四）綜上所述，事證明確，被告前開幫助詐欺取財之犯行，堪
      以認定，應予依法論科。
三、按刑法上之幫助犯，係對於犯罪與正犯有共同之認識，而以
    幫助之意思，對於正犯資以助力，而未參與實施犯罪之行為
    者而言。被告將其申辦之上開行動電話門號交予前開詐欺集
    團所屬成員充為詐欺取財之聯絡工具使用，顯係基於幫助他
    人詐欺取財之犯意，且所為提供門號予他人使用之行為係屬
    刑法詐欺取財罪構成要件以外之行為。核被告所為，係犯刑
    法第三十條第一項前段、第三百三十九條第一項之幫助詐欺
    取財罪。其以幫助他人犯罪之意思而參與前開犯罪構成要件
    以外之行為，應依刑法第三十條第二項規定，按正犯之刑減
    輕之。爰審酌被告前有詐欺前科之素行，其提供申辦之前開
    行動電話門號供他人非法使用，幫助犯罪者隱匿真實身分，
    助長社會犯罪風氣及增加追緝犯罪之困難度，其犯罪動機、
    目的、手段及犯罪後猶矢口否認犯行之態度，被害人之受騙
    金額達九十萬元，惟念其所為僅為幫助行為，尚未實際參與
    詐欺取財之犯行，可責難性較輕等一切情狀，量處如主文所
    示之刑，並依刑法第四十一條第一項前段規定諭知易科罰金
    之折算標準。被告雖提出診斷證明書以證明其精神狀況不佳
    ，但查該診斷證明書就診日期為九十六年十月九日，距本件
    案發時間之九十六年五月間已有一段時日，則尚難證明被告
    當時精神狀況，有何足以影響其判斷力之事實，是尚難以作
    為被告減輕刑度之依據，附此敘明。
據上論斷，應依刑事訴訟法第二百九十九條第一項前段，刑法第
三十條第一項前段、第二項、第三百三十九條第一項、第四十一
條第一項前段，刑法施行法第一條之一第一項、第二項前段，判
決如主文。
中    華    民    國    97    年    4     月    29    日
                  刑事第十六庭    審判長法  官  林念祖
                                        法  官  柯志民
                                        法  官  周玉蘭
上正本證明與原本無異。
如不服本判決，應於收受送達後10日內向本院提出上訴書狀（應
敘述具體理由並附繕本）。上訴書狀如未敘述理由，應於上訴期
間屆滿後20日內補提理由書於本院。
                                        書記官  黃泰能
中    華    民    國    97    年    4     月    29    日
附錄本案論罪科刑法條全文：
刑法第339條第1項：
意圖為自己或第三人不法之所有，以詐術使人將本人或第三人之
物交付者，處5年以下有期徒刑、拘役或科或併科1000元以下罰
金。


司法院資訊處製作；財團法人民間司法改革基金會備份。
